臺灣臺東地方法院刑事判決
110年度原訴字第43號
公  訴  人  臺灣臺東地方檢察署檢察官
被      告  黃宇呈


指定辯護人  陳慧玲律師(義務辯護)
被      告  陳紀任


            羅曼桀


上  一  人
指定辯護人  本院公設辯護人丁經岳  
上列被告因妨害秩序等案件，經檢察官提起公訴（109年度偵字
第3183號），於本院審判程序進行中，被告就被訴事實為有罪之
陳述且與檢察官達成合意，經檢察官聲請改依協商程序而為判決
，本院裁定改行協商程序，並判決如下：
    主  文
黃宇呈犯首謀聚眾施強暴罪，處有期徒刑參月，如易科罰金，以
新臺幣壹仟元折算壹日。扣案之鋁棒陸支、木棍貳支、玻璃纖維
大鋸柄貳支、刀貳支均沒收。
陳紀任犯聚眾施強暴罪，處有期徒刑參月，如易科罰金，以新臺
幣壹仟元折算壹日。
羅曼桀犯聚眾施強暴助勢罪，處拘役貳拾日，如易科罰金，以新
臺幣壹仟元折算壹日。緩刑貳年，並應於判決確定日起壹年內向
公庫支付新臺幣壹萬元。
    事實及理由
一、本件犯罪事實及證據，均引用如附件檢察官起訴書之記載，
    並更正及補充如下：
(一)犯罪事實一部分：
　1.第9列之「共同基於妨害秩序之犯意聯絡」，更正為「基於
    妨害秩序之犯意」。
　2.第10列至第12列之「由陳紀任駕駛‧‧‧抵達本案地點後，」
    ，更正為「分別乘坐車牌號碼000-0000號自用小客車、ARX-
    9931號自用小客車(由劉旺鑫駕駛)前往本案地點，嗣」。　
    　
(二)增列證據：
  1.被告黃宇呈、陳紀任、羅曼桀於本院民國111年4月27日審判
    程序及協商程序中所為之自白（見本院卷2第176、177、187
    頁）。
  2.證人劉旺鑫之審判中證詞(本院卷1第251-274頁)。
　3.證人林聖翔之審判中證詞(本院卷1第275、282-284、286、2
    87、292、293頁)。
　4.監視器錄影畫面截圖(本院卷1第199-235頁、卷2第125-145
    頁)。　　　　　
二、本件經檢察官與被告於審判外達成協商之合意且被告已認罪
    ，其等協商合意內容如下(本院卷2第186頁)：
(一)被告黃宇呈犯修正前刑法第150條後段之妨害秩序罪嫌（同
    法第354條毀損罪嫌想像競合犯從一重妨害秩序罪嫌處斷）
    ，處有期徒刑3月，如易科罰金，以新臺幣1,000元折算1日
    。扣案之鋁棒6支、木棍2支、玻璃纖維大鋸柄2支、刀2支均
    沒收。
(二)被告陳紀任犯修正前刑法第150條後段之妨害秩序罪嫌（同
    法第354條毀損罪嫌想像競合犯從一重妨害秩序罪嫌處斷）
    ，處有期徒刑3月，如易科罰金，以新臺幣1,000元折算壹日
    。
(三)被告羅曼桀犯修正前刑法第150條前段之妨害秩序罪嫌，處
    拘役20日，如易科罰金，以新臺幣1,000元折算1日。緩刑2
    年，並應於判決確定之日起1年內向公庫支付新臺幣1萬元。
三、經查，上開協商合意並無刑事訴訟法第455條之4第1項所列
    情形之一，檢察官聲請改依協商程序而為判決，本院爰裁定
    改行協商程序，並不經言詞辯論，於協商合意範圍內為判決
    。
四、附記事項：
(一)被告黃宇呈、陳紀任部分，按上開當事人之合意內容，均已
    經刑法第59條規定酌減其刑。
(二)公設辯護人於準備程序中曾為被告羅曼桀聲請傳喚共同被告
    黃宇呈作證，然被告3人均已坦承犯行，且本院已傳喚證人
    劉旺鑫、林聖翔到庭作證，接受交互詰問完畢，並依職權擷
    取監視器錄影畫面如上，是被告羅曼桀及公設辯護人雖未明
    確表示捨棄傳喚該證人，但本案待證事實已臻明確，無再為
    該調查之必要，故依刑事訴訟法第163條之2第1項、第2項第
    3款規定駁回聲請。
(三)按共犯在學理上，有「任意共犯」與「必要共犯」之分，前
    者指一般原得由一人單獨完成犯罪而由二人以上共同實施之
    情形，當然有刑法總則共犯規定之適用；後者係指須有二人
    以上之參與實施始能成立之犯罪而言。且「必要共犯」依犯
    罪之性質，尚可分為「聚合犯」與「對向犯」，其二人以上
    朝同一目標共同參與犯罪之實施者，謂之「聚合犯」，如刑
    法分則之公然聚眾施強暴、脅迫罪、參與犯罪結社罪等，因
    其本質上即屬共同正犯，故除法律依其首謀、下手實施或在
    場助勢等參與犯罪程度之不同，而異其刑罰之規定時，各參
    與不同程度犯罪行為者之間，不能適用刑法總則共犯之規定
    。準此，被告3人之犯罪參與方式及程度既均有不同，即不
    能依刑法第28條規定論以共同正犯。
五、依刑事訴訟法第455條之2第1項第1款、第4款、第455條之4
    第2項、第3項、第455條之8、第454條第2項，修正前刑法第
    150條，刑法第2條第1項本文、第354條、第55條、第59條、
    第41條第1項本文、第74條第1項第1款、第2項第4款，刑法
    施行法第1條之1第1項，判決如主文。
六、協商判決除有刑事訴訟法第455條之4第1項第1款於程序終結
    前，被告撤銷協商合意或檢察官撤回協商聲請者；第2款被
    告協商之意思非出於自由意志者；第4款被告所犯之罪非第4
    55條之2第1項所定得以協商判決者；第6款被告有其他較重
    之裁判上一罪之犯罪事實者；第7款法院認應諭知免刑或免
    訴、不受理者情形之一，或違反同條第2項「法院應於協商
    合意範圍內為判決；法院為協商判決所科之刑，以宣告緩刑
    、2年以下有期徒刑、拘役或罰金為限」之規定者外，不得
    上訴。
七、如有前項得上訴之情形，得自判決送達之日起20日內，向本
    院提出上訴書狀，上訴於第二審法院。
八、本案經檢察官馮興儒提起公訴，檢察官林靖蓉、於盼盼到庭
    執行職務。
中    華    民    國    111   年     4    月     29   日
                  刑事第三庭審判長法  官  吳宗航
　　　　　　　　　                法  官  李昆儒
　　　　　　　　　                法  官  陳昱維
以上正本證明與原本無異。
                                  書記官  戴嘉宏
中　　華　　民　　國　　111 　年　　4 　　月　　29　　日
附錄本案論罪科刑法條：
修正前中華民國刑法第150條
公然聚眾，施強暴脅迫者，在場助勢之人，處1年以下有期徒刑
，拘役或3百元以下罰金。首謀及下手實施強暴脅迫者，處6月以
上5年以下有期徒刑。
附件
臺灣臺東地方檢察署檢察官起訴書
                                     109年度偵字第3183號
　　被　　　告　黃宇呈　男　20歲（民國00年0月0日生）
　　　　　　　　　　　　住臺東縣○○鄉○○00號
　　　　　　　　　　　　國民身分證統一編號：Z000000000號
　　　　　　　　陳紀任　男　24歲（民國00年0月0日生）
　　　　　　　　　　　　住臺東縣○○市○○街000巷0號2樓
　　　　　　　　　　　　國民身分證統一編號：Z000000000號
　　　　　　　　羅曼桀　男　21歲（民國00年0月00日生）
　　　　　　　　　　　　住臺東縣○○市○○街000號
　　　　　　　　　　　　國民身分證統一編號：Z000000000號
上列被告等因妨害秩序等案件，業經偵查終結，認應提起公訴，
茲將犯罪事實及證據並所犯法條分敘如下：
　　　　犯罪事實
一、黃宇呈前與林嘉平於民國109年1月4日因和解事宜未能談妥
    ，林嘉平向其表示要以打架方式解決，其便於同日21時許，
    跟林嘉平相約於翌（5）日0時許在臺東縣臺東市連航路與蘭
    州街口近日光橋處（下稱本案地點）見面，復其為壯聲勢，
    遂再聯繫陳紀任、羅曼桀前往臺東縣臺東市連航路與蘭州街
    口近日光橋處，其等明知本案地點人車往來道路，屬道路用
    路人及行人均會使用之公共場所，且鄰近住宅區，若於該處
    施強暴脅迫之行為，極可能波及他人，影響社會治安及秩序
    ，黃宇呈、陳紀任、羅曼桀竟仍共同基於妨害秩序之犯意聯
    絡，由陳紀任駕駛車牌號碼000-0000號自小客車搭載黃宇呈
    前往現場，黃宇呈復攜帶客觀上可作兇器使用之球棒，羅曼
    桀並應黃宇呈之邀約前來助陣，嗣其等抵達本案地點後，因
    見林嘉平乘坐於林應茂所管領使用及駕駛之車牌號碼0000-0
    0號自小客車（下稱本案車輛）內，遂由黃宇呈持球棒砸毀
    上開車輛之擋風玻璃、側邊車窗玻璃、車門、引擎蓋、後照
    鏡等，致令不堪用，復由陳紀任駕駛車牌號碼000-0000號自
    小客車並以該車身對本案車輛為衝撞之方式，毀損本案車輛
    之車尾保險桿、後擋風玻璃及左後輪胎，致令不堪用，羅曼
    桀則於抵達現場後下車在場助勢，其等行為造成公眾或他人
    之危害及恐懼不安，而以此等施強暴脅迫之方式妨害上開地
    點之公共秩序，嗣經林應茂報警處理，而悉上情。
二、案經林應茂訴由臺東縣警察局臺東分局報告偵辦。
　　　　證據並所犯法條
一、訊據被告黃宇呈、陳紀任、羅曼桀就前揭犯罪事實於警詢及
    偵查中均坦承不諱，核與告訴人即證人林應茂、同案被告即
    證人梁育親、張棨渝、劉旺鑫、林聖翔（均另經本署為不起
    訴處分）於警詢及偵查中之證述、證人林嘉平、楊震衛、陸
    俊辰、陸躍文、李陳泓全、林勳奇於警詢之證述相符，復有
    臺東縣警察局臺東分局扣押筆錄、臺東縣警察局臺東分局扣
    押物品目錄表、刑案現場測繪圖各1份、車輛詳細資料報表2
    份及監視器畫面翻拍暨現場照片16張等附卷可佐，足認被告
    等人之自白與事實相符，其等犯嫌洵堪認定。
二、按共同正犯之成立，祇須具有犯意之聯絡，行為之分擔，既
    不問犯罪動機起於何人，亦不必每一階段犯行，均經參與，
    又共同正犯之意思聯絡，原不以數人間直接發生者為限，即
    有間接之聯絡者，亦包括在內，且其表示之方法，不以明示
    通謀為必要，即相互間有默示之合致，亦無不可；再共同實
    施犯罪行為之人，在合同意思範圍以內，各自分擔犯罪行為
    之一部，相互利用他人之行為，以達其犯罪之目的者，即應
    對於全部所發生之結果，共同負責；故共同正犯間非僅就其
    自己實施之行為負其責任，並在犯意聯絡之範圍內，對於其
    他共同正犯所實施之行為，亦應共同負責。次按刑法第150
    條業於109年1月15日修正公布，並自同年月17日生效施行，修
    正後之條文規定為：「在公共場所或公眾得出入之場所聚集
    3人以上，施強暴脅迫者，在場助勢之人，處1年以下有期徒
    刑、拘役或10萬元以下罰金；首謀及下手實施者，處6月以
    上5年以下有期徒刑。犯前項之罪，而有下列情形之一者，
    得加重其刑至2分之1：一、意圖供行使之用而攜帶兇器或其
    他危險物品犯之。二、因而致生公眾或交通往來之危險。」
    其立法理由稱：一、隨著科技進步，透過社群通訊軟體（如
    LINE、微信、網路直播等）進行串連集結，時間快速、人數
    眾多且流動性高，不易先期預防，致使此等以多數人犯妨害
    秩序案件規模擴大，亦容易傷及無辜。惟原條文中之「公然
    聚眾」，司法實務認為必須於「公然」之狀態下聚集多數人
    ，始足當之；亦有實務見解認為，「聚眾」係指參與之多數
    人有隨時可以增加之狀況，若參與之人均係事前約定，人數
    既已確定，便無隨時可以增加之狀況，自與聚眾之情形不合
    （最高法院28年上字第621號判例、92年度台上字第5192號
    判決參照）。此等見解範圍均過於限縮，學說上多有批評，
    也無法因應當前社會之需求。爰將本條前段修正為「在公共
    場所或公眾得出入之場所」有「聚集」之行為為構成要件，
    亦即行為不論其在何處、以何種聯絡方式（包括上述社群通
    訊軟體）聚集，其係在遠端或當場為之，均為本條之聚集行
    為，且包括自動與被動聚集之情形，亦不論是否係事前約定
    或臨時起意者均屬之。因上開行為對於社會治安與秩序，均
    易造成危害，爰修正其構成要件，以符實需。二、為免聚集
    多少人始屬「聚眾」在適用上有所疑義，爰參酌組織犯罪防
    制條例第2條第1項及其於106年4月19日修正之立法理由，認
    3人以上在公共場所或公眾得出入之場所實施強暴脅迫，就
    人民安寧之影響及對公共秩序已有顯著危害，是將聚集之人
    數明定為3人以上，不受限於須隨時可以增加之情形，以臻
    明確。三、倘3人以上，在公共場所或公眾得出入之場所聚
    集，進而實行強暴脅迫（例如：鬥毆、毀損或恐嚇等行為）
    者，不論是對於特定人或不特定人為之，已造成公眾或他人
    之危害、恐懼不安，應即該當犯罪成立之構成要件，以符保
    護社會治安之刑法功能。四、實務見解有認本條之妨害秩序
    罪，須有妨害秩序之故意，始與該條之罪質相符，如公然聚
    眾施強暴脅迫，其目的係在另犯他罪，並非意圖妨害秩序，
    除應成立其他相當罪名外，不能論以妨害秩序罪(最高法院2
    8年上字第3428號判例參照)。然本罪重在安寧秩序之維持，
    若其聚眾施強暴脅迫之目的在犯他罪，固得依他罪處罰，若
    行為人就本罪之構成要件行為有所認識而仍為本罪構成要件
    之行為，自仍應構成本罪，予以處罰。
三、核被告黃宇呈、陳紀任所為，均係犯刑法第150條第2項第1
    款、第1項後段之意圖供行使之用攜帶兇器或其他危險物品
    在公共場所聚集3人以上施強暴脅迫妨害秩序而下手實施、
    同法第354條毀損罪嫌；被告羅曼桀所為，係犯刑法第150條
    第1項前段之在公共場所聚集3人以上施強暴脅迫妨害秩序而
    在場助勢罪嫌。又被告3人間就上開妨害秩序罪嫌及被告黃
    宇呈、陳紀任間就上開毀損罪嫌具有犯意聯絡與行為分擔，
    請均論以共同正犯。另被告黃宇呈、陳紀任均係以一行為同
    時觸犯妨害秩序、毀損2罪，為想像競合犯，請依刑法第55
    條之規定，從一重處斷。
四、報告意旨另以：（一）被告3人於上開時地，基於恐嚇之犯
    意，持棍棒砸擊被害人林應茂車輛及駕駛車輛撞擊被害人乘
    坐之車輛等行為，致被害人因而心生畏懼，因認被告涉有刑
    法第305條之恐嚇罪嫌等語。惟查，被害人於偵查中陳稱：
    其當時是覺得憤怒，想要離開，比較沒有害怕或恐懼的感覺
    等語，且被害人就上開恐嚇危害安全罪嫌部分復無提出告訴
    ，是被害人既無有何心生畏懼之情，此部分是難認與恐嚇罪
    之構成要件相符，要難逕以該罪對被告2人相繩之。（二）
    被告羅曼桀於上開時地，基於毀損之犯意，持棍棒砸擊告訴
    人車輛及駕駛車輛撞擊告訴人乘坐之車輛，因認被告羅曼桀
    涉有刑法第354條之毀損罪嫌等語，惟查，被告羅曼桀於偵
    查中否認有何砸車之毀損行為，被告黃宇呈、陳紀任及同案
    被告即證人梁育親、張棨渝、劉旺鑫、林聖翔均陳稱不知被
    告羅曼桀有無參與砸車，復遍查卷內尚無其餘積極證據足佐
    被告羅曼桀涉犯本件毀損犯行。惟上開二部分如均成立犯罪
    ，因與上開起訴之犯罪事實均屬事實上一罪之關係，為起訴
    效力所及，爰均不另為不起訴處分，附此敘明。
五、依刑事訴訟法第251條第1項提起公訴。
　　此  　致
臺灣臺東地方法院
中　　華　　民　　國　 110　　年　　3 　　月　　19　　日
                              檢 察 官    馮  興  儒
本件正本證明與原本無異
中　　華　　民　　國　 110　　年　　4 　　月　　6 　　日
                              書 記 官    蔡  明  珊